【裁判字號】    90,訴,835
【裁判日期】    900823
【裁判案由】    違反槍砲彈藥刀械管制條例
【裁判全文】
臺灣彰化地方法院刑事判決                            九十年度訴字第八三五號
    公  訴  人  臺灣彰化地方法院檢察署檢察官
    被      告  乙○○
    輔  佐  人  丙○○
    指定辯護人  本院公設辯護人  甲○○
右列被告因違反槍砲彈藥刀械管制條例案件，經檢察官提起公訴（九十年度偵字第三
００七號），本院判決如左：
    主      文
乙○○未經許可，持有可發射子彈具有殺傷力之槍枝，累犯，處有期徒刑壹年貳月，
併科罰金新台幣壹萬元，罰金如易服勞役，以新台幣玖佰元即銀元佰元折算壹日。
扣案之改造手槍壹支（含彈匣壹個，槍枝管制編號0000000000號）、改造
子彈貳顆，均沒收。
    事      實
一、乙○○前因竊盜案件，經本院以八十七年度訴字第四八九號判決判處有期徒刑五
    月，並由臺灣高等法院臺中分院以八十八年度上訴字第一０八五號駁回上訴而告
    確定，於民國八十八年十二月十三日服刑期滿執行完畢。詎仍不知悔改，竟未經
    中央主管機關內政部許可，於八十九年十月間，持有可發射子彈具殺傷力之改造
    手槍一支（含彈匣一個，槍枝管制編號0000000000號，係仿BERETTA
    廠半自動手槍製造之金屬玩具手槍更換土造金屬槍管改造而成）及改造子彈三顆
    ，並將之置放於彰化縣和美鎮○○里○○路○段三十七巷四弄九號住處內。嗣於
    八十九年十月五日上午六時五十分許，乙○○攜帶前揭槍彈騎車外出，行經彰化
    縣和美鎮○○路「三五紡織廠」前時發生車禍，因而受有硬腦膜下腔出血等傷害
    ，經送財團法人彰化基督教醫院（下稱彰化基督教醫院）急診室進行急救，由該
    醫院警衛翁佳裕在乙○○腰際發現前揭槍彈，旋即報警處理而查知上情，並當場
    扣得前揭改造手槍一支、改造子彈三顆（其中一顆業經送驗試射，已不具殺傷力
    ）。
二、案經彰化縣警察局彰化分局報請臺灣彰化地方法院檢察署檢察官偵查起訴。
    理      由
一、查被告乙○○因於八十九年十月五日發生車禍，致其受有頭外傷後遺癲癇及痴呆
    症等傷害，有秀傳紀念醫院診斷證明書一紙附卷可稽，且依被告開庭時所為各項
    應答觀之，其對於複雜細節問題之回答均較遲鈍，亦少有完整語句之敘述，本院
    認其已因智能障礙無法為完全之陳述，且未自行選任辯護人，為保障其訴訟上之
    防禦權，爰依刑事訴訟法第三十一條第一項之規定，指定公設辯護人為其辯護，
    先此敘明。
二、訊據被告乙○○矢口否認有何右揭犯行，辯稱：伊並未持有前揭槍彈，證人翁佳
    裕所言並非實在云云；指定辯護人亦辯稱：被告經警衛發現槍彈之地點係彰化基
    督教醫院之急診室，該地並無隱密之隔間，恐有他人為圖栽贓卸責而故將前揭槍
    彈置於被告之腰際，自不得遽憑查獲之事實而謂確係被告所攜帶；且被告之母丙
    ○○於庭訊時亦未能明確指認扣案之改造手槍與先前在家中所見被告把玩者相同
    ，被告於家中所持非無可能僅為一般玩具手槍等語。然查：被告於送醫急救時，
    在其腰際確實發現前揭槍彈等情，業據證人翁佳裕於警訊中證述綦詳，並有照片
    四張在卷足參，復有前揭改造玩具手槍一支、子彈三顆（其中一顆業經鑑驗試射
    ，已不具殺傷力）扣案為憑。矧證人翁佳裕與被告平日既不相識，又無怨仇，當
    無任意誣攀構陷被告之理，所為證言應屬可信。且醫院雖為一般公眾通常得以自
    由出入之場所，但於急診過程中則因緊急醫療救護所需，如非醫護人員從事救治
    行為之必要，通常均會隔離其餘閒雜人士或病患家屬入內參與急救，是以旁人顯
    難任意接近躺臥中之被告，更無進而在其腰際擺放槍枝之可能；再由卷附照片觀
    之，被告當時頭部尚無明顯開刀痕跡，僅係進行初步固定頸部及抽吸口中淤塞物
    等醫療過程，足見被告係於送入急診室未久即已在其身上發現槍彈，其間被告所
    得接觸之人應屬有限，療程亦當緊接密集，實無任由他人栽贓藏槍之餘地，此與
    病患於手術完畢回到急診室等待體力恢復時，可能因其他家屬或旁人來回走動，
    而有遭人刻意構陷之情形迥異，尚無從遽為比擬。況輔佐人即被告之母丙○○於
    偵查及本院訊問時，亦已表示曾於車禍前二、三日見到被告在家中持有該把槍枝
    ，當時以為係玩具槍等語，則自被告於家中把玩槍枝至送入急診室查獲攜帶上開
    槍枝之時間，相隔僅有短暫數日，且槍枝外觀形狀亦無重大明顯差異，衡情被告
    所持有之槍枝應屬同一。至輔佐人發現被告在家中把玩槍枝時，並未要求仔細端
    詳，僅於相當距離外觀察，本不易將槍枝各項特徵逐一記存，縱其於庭訊時無從
    就扣案槍枝明確指認，亦屬受限個人觀察能力所致，尚無從據此而為有利被告之
    認定。是被告空言否認犯行，並無所據，不足為取；而指定辯護人所辯上開各節
    ，亦與事理難謂相合，尚有未洽，同無足憑。另扣案槍彈經送內政部警政署刑事
    警察局鑑驗結果，該改造玩具手槍一支（含彈匣一個，槍枝管制編號00000
    00000號），係仿BERETTA廠半自動手槍製造之金屬玩具手槍更換土造金屬
    槍管改造而成，機械性能良好，認具殺傷力；改造子彈三顆，均係土造金屬彈殼
    加裝圓錐狀直徑約九‧二０ｍｍ之土造金屬彈頭而成，經試射一顆結果，能擊發
    ，認具殺傷力等情，亦有該局鑑驗通知書一紙在卷可憑。本案事證已臻明確，被
    告犯行洵堪認定。
三、核被告乙○○未經許可，同時持有具殺傷力之槍枝及子彈，所為係犯槍砲彈藥刀
    械管制條例第十一條第四項之未經許可持有可發射子彈具有殺傷力槍枝罪，及同
    條例第十二條第四項之未經許可持有子彈罪。被告以一行為同時持有前揭槍彈，
    觸犯二個構成要件相異之罪名，為想像競合犯，應從較重之未經許可持有具殺傷
    力槍枝罪論處。查被告前因竊盜案件，經本院以八十七年度訴字第四八九號判決
    判處有期徒刑五月，並由臺灣高等法院臺中分院以八十八年度上訴字第一０八五
    號駁回上訴而告確定，於八十八年十二月十三日服刑期滿執行完畢，有台灣高等
    法院被告全國前案紀錄表及台灣彰化地方法院檢察署刑案資料查註紀錄表在卷可
    按，其受有期徒刑之執行完畢，五年內再犯本件有期徒刑以上之罪，為累犯，應
    依法加重其刑。爰審酌被告並未坦認犯行，且持有槍枝行為對於社會治安及人民
    安居樂業之期待均有重大威脅，所生危害不容輕忽，惟其持有手槍期間並未持以
    犯罪，及其犯罪方法、犯罪後之態度、智識程度等一切情狀，量處如主文所示之
    刑，並諭知罰金易服勞役之折算標準，以示懲儆。扣案之改造手槍一支（含彈匣
    一個，槍枝管制編號0000000000號）、改造子彈二顆，分別係槍砲彈
    藥刀械管制條例第四條第一項第一款、第二款所稱之可發射子彈具有殺傷力之手
    槍及彈藥，依同條例第五條之規定，非經中央主管機關許可不得製造、販賣、運
    輸、持有及轉讓，係違禁物，均應依刑法第三十八條第一項第一款規定，宣告沒
    收。其餘扣案之改造子彈一顆，業於送驗時試射擊發，僅餘分離後之彈頭、彈殼
    ，已不具殺傷力，非屬違禁物品，爰不為沒收之諭知。又被告係犯槍砲彈藥刀械
    管制條例第十一條第四項之罪，原應依同條例第十九條第一項規定，於刑之執行
    完畢或赦免後，令入勞動場所強制工作三年，惟司法院大法官會議第四七一號解
    釋，已認該條項強制工作規定與憲法之比例原則不符，應自解釋之日起不適用。
    本件被告並未持用該槍枝犯案，且其腦部功能現已嚴重受損，難再有為暴力犯罪
    之可能，強制工作三年之處分，顯與被告犯行之嚴重性、行為表現之危險性暨對
    於其未來行為之期待性有失衡平，依上開解釋意旨，爰不予宣告強制工作，併此
    明。
據上論斷，應依刑事訴訟法第二百九十九條第一項前段，槍砲彈藥刀械管制條例第十
一條第四項、第十二條第四項，刑法第十一條前段、第五十五條、第四十七條、第四
十二條第二項、第三十八條第一項第一款，現行法規所定貨幣單位折算新台幣條例第
二條，罰金罰鍰提高標準條例第二條，判決如主文。
本案經檢察官王怡仁到庭執行職務。
中      華      民      國      九十    年     八      月    二十三     日
                                臺灣彰化地方法院刑事第三庭
                                    法      官  高  文  崇
右正本證明與原本無異。
如不服本判決，應於判決送達後十日內向本院提出上訴狀（須附繕本）。
      法院書記官  謝  志  鑫
中      華      民      國      九十    年     八      月    二十七     日
槍砲彈藥刀械管制條例第十一條第四項
未經許可，持有、寄藏或意圖販賣而陳列第一項所列槍砲者，處一年以上七年以下有
期徒刑，併科新臺幣七百萬元以下罰金。
槍砲彈藥刀械管制條例第十二條第四項
未經許可，持有、寄藏或意圖販賣而陳列子彈者，處五年以下有期徒刑，併科新幣三
百萬元以下罰金。


司法院資訊處製作；財團法人民間司法改革基金會備份。
